【裁判字號】    91,易,1988
【裁判日期】    920325
【裁判案由】    竊盜
【裁判全文】
臺灣臺中地方法院刑事判決                        九十一年度易字第一九八八號
    公  訴  人  臺灣台中地方法院檢察署檢察官
    被      告  乙○○
右列被告因竊盜案件，經檢察官提起公訴（九十一年度偵字第二一四七號、第七００
一號）及移
三七號、第八二三八號），本院判決如左：
    主  文
乙○○無罪。
    理  由
一、公訴意旨略以：被告乙○○意圖為自己不法之所有，於民國九十年十月三日凌晨
    三時許，在臺南市○○路○段二八七號前，以不詳方法竊取被害人丁○○所有車
    牌號碼ＶＥ—九八九八號自用小客車一輛，於竊得上開自用小客車後，於同日上
    午五時三十分許，駕駛該車在國道一號高速公路北向二六八公里嘉義縣水上鄉路
    段處，因超速行駛違規，於警方欲攔查時加速逃逸。嗣經警尾隨於北上二六五公
    里八百公尺處攔下時，被告乘隙棄車逃逸，經扣得車內有被告身分證影本及殘障
    手冊等物之男用皮包一個，始查悉上情。又被告於九十年十一月二十七日凌晨二
    時十分，另行起意，與證人甲○○（已經判決確定）及姓名、年籍不詳綽號「阿
    源」之成年男子及另一姓名、年籍不詳之成年男子共四人，共同基於為自己不法
    所有之意圖，在臺中市○○路○段二七二號前，經被告選定行竊對象，並叫證人
    甲○○下車，由證人甲○○持綽號「阿源」之男子所交付，客觀上足供兇器使用
    之十字形螺絲起子及梅花板手各一支（均未扣案），下手竊取被害人張玉珠所有
    車牌號碼九Ｊ—五四四一號自用小客車之車牌，並由綽號「阿源」之男子在旁把
    風，而被告與另一不詳姓名之男子則駕車於一旁等候，證人甲○○於拆卸該車後
    車牌一顆螺絲，欲拆第二顆螺絲時，適為巡邏員警發現欲以逮捕，綽號「阿源」
    之男子遂上車與被告及另一不詳姓名之男子共同駕車逃逸，證人甲○○則自行逃
    逸，致未得逞。嗣證人甲○○為警在臺中市○○路與麻園東街交界之麻園西橋墩
    下予以逮捕並訊問後，始查獲上情，因認被告涉犯刑法第三百二十條第一項普通
    竊盜及同法第三百二十一條第二項、第一項第三款、第四款結夥三人以上，攜帶
    兇器竊盜未遂罪嫌。
二、按犯罪事實應依證據認定之，無證據不得推定其犯罪事實；又不能證明被告犯罪
    者，應諭知無罪之判決，刑事訴訟法第一百五十四條、第三百零一條第一項分別
    定有明文；且認定不利於被告之事實，須依積極證據，苟積極證據不足為不利於
    被告事實之認定時，即應為有利於被告之認定，更不必有何有利之證據，亦有最
    高法院三十年上字第八一六號判例可資參照；並認定犯罪事實所憑之證據，雖不
    以直接證據為限，間接證據亦包括在內；然而無論直接或間接證據，其為訴訟上
    之證明，須於通常一般之人均不致有所懷疑，而得確信其為真實之程度者，始得
    據為有罪之認定，倘其證明尚未達到此一程度，而有合理之懷疑存在時，基於無
    罪推定之原則，即應為無罪之判決（最高法院七十六年台上字第四九八六號判例
    參照）。再被告之自白，雖為證據之一種，但依刑事訴訟法第一百五十六條第一
    項規定，被告之自白，須非出於強暴、脅迫、利誘、詐欺、違法押或其他不正
    之方法，且與事實相符者，始得為證據。又依同條第二項規定，被告之自白，不
    得作為有罪判決之唯一證據，仍應調查其他必要之證據，以察其是否與事實相符
    。立法目的乃欲以補強證據擔保自白之真實性，亦即以補強證據之存在，藉之限
    制自白在證據上之價值，防止偏重自白，發生誤判之危險。以被告之自白，作為
    其自己犯罪之證明時，尚有此危險；以之作為其他共犯之罪證時，不特在採證上
    具有自白虛偽性之同樣危險，且共犯者之自白，難免有嫁禍他人，而為虛偽供述
    之危險。是則利用共犯者之自白，為其他共犯之罪證時，其證據價值如何，按諸
    自由心證主義之原則，固屬法院自由判斷之範圍。但共同被告不利於己之陳述，
    雖得採為其他共同被告犯罪之證據，惟此項不利之陳述，須無瑕疵可指，且就其
    他方面調查，又與事實相符者，始得採為其他共同被告犯罪事實之認定。
三、本件公訴人認被告乙○○涉犯刑法第三百二十條第一項普通竊盜及同法第三百二
    十一條第二項、第一項第三款、第四款結夥三人以上，攜帶兇器竊盜未遂罪嫌，
    無非以被告雖否認竊盜犯行，然(一)被告竊取被害人丁○○所有自用小客車之犯行
    ，業據被害人丁○○指述歷歷，且經值勤警員即證人丙○○於偵訊時證稱：「當
    時我在後面追他（指被告）他爬過鐵絲網，他將皮包丟過來，他掉下來時，我有
    正面看過他。」，觀諸證人先前並未認識被告，且當時車上只有被告一人等情；
    參以被告遺留於該車上之男用皮包，內有被告所有之身分證影本及殘障手冊，經
    勘驗屬實，有勘驗筆錄附卷可稽，而認證人丙○○之指證應係可採。(二)被告與共
    犯即證人甲○○等四人共同竊取被害人張玉珠所有自用小客車之車牌之犯行，除
    據被害人張玉珠指述歷歷外，並經證人甲○○於偵訊時結證屬實，參以證人甲○○之犯行已臻明確，已經檢察官起訴並於本院審理中（九十一年度易字第三四０
    號），證人甲○○誣陷被告實無影響其罪刑，足認證人甲○○應無誣陷被告之情
    ；而認被告所辯，顯係卸責之詞，不足採信等資為論據。訊據被告則否認有何竊
    盜犯行，並辯稱：伊並未為檢察官所起訴之竊盜犯行，扣案之身分證影本是伊在
    九十年六月七日所遺失身分證之影印本，伊並未竊取被害人丁○○所有車牌號碼
    ＶＥ─九八九八號自用小客車；且亦未與證人甲○○共同竊取被害人張玉珠所有
    九Ｊ─五四四一號車牌，證人甲○○可能是受案外人黃國明之指使才供述是伊與
    之一同竊取者等語。經查：
  (一)被害人丁○○所有車牌號碼ＶＥ─九八九八號自用小客車確有於九十年十月三日
    凌晨三時許，在臺南市○○路○段二八七號前被竊，及其後於同日上午五時三十
    分，經警在國道一號高速公路北向二六五公里八百公尺處查獲之事實，固據被害
    人丁○○於警訊時指述明確，並有贓物認領保管單一件附卷可稽；惟查獲該車牌
    號碼ＶＥ─九八九八號自用小客車時，並未同時逮捕駕駛該車之人，僅係在該車
    上查獲一只男用手提包，而該手提包內之物品有被告之身分證影本、胡文全（被
    告之弟）殘障手冊影本等物，業經證人即查獲之員警丙○○證述屬實，並有扣案
    該男用手提包可證，且經檢察官於偵查時勘驗屬實，有勘驗筆錄在卷可稽，是此
    部分事實，固已足堪認定。然被告否認其即係當日駕駛該車牌號碼ＶＥ─九八九
    八號自用小客車為警追逐棄車逃逸之人，且辯稱在該車查獲之身分證影本係其於
    九十年六月七日遺失之身分證影本等語。查證人丙○○固於偵查及本院九十一年
    八月二十三日審理時均結證被告即係當日駕駛該車牌號碼ＶＥ─九八九八號自用
    小客車並棄車逃逸之人；惟經被告到庭後，於本院九十二年三月十一日審理時經
    證人丙○○當庭指認，則證述「（當時開車之犯嫌是否在庭被告？）答：現在看
    起來比較不像，因被告現在留短頭髮，當時是因為遺留皮包內之身分證影本，與
    犯嫌相同而查獲被告。」是則證人丙○○是否因案發時在該車上所扣得之男用皮
    包內有被告之身分證影印本，而有先入為主之觀念，致其指認發生疑義，非無可
    能。且查證人丙○○雖於偵、審均證述當時其有在不到十公尺之距離正面看見被
    告之容貌，因而可確定當時駕車逃逸之人為被告；惟查，本件查獲之時間為九十
    年十月三日上午五時三十分，業據證人丙○○證述明確；又查獲之地點為國道一
    號高速公路北向二六五公里八百公尺嘉義縣水上鄉路段處，當日之日出時間為上
    午五時五十分，有中央氣象局中華民國九十年嘉義地區日出日沒時刻表一件在卷
    可查；而如眾所週知，日出前為最黑暗之時刻，是證人丙○○於當日上午五時三
    十分尚未日出時，在距離數公尺之外（證人稱不到十公尺），得否明確辨認出被
    告容貌之特徵，而無誤指之虞，尚非無疑；顯見尚不得僅依證人丙○○尚有疑慮
    之指認，即遽認被告即係證人丙○○查獲該車牌號碼ＶＥ─九八九八號自用小客
    車時，棄車逃逸之人，及竊取該車之人。
  (二)又公訴人雖以扣案之男用皮包內有被告之身分證影本等物，用資認定該車牌號碼
    ＶＥ─九八九八號自用小客車確係被告所竊者；惟查被告確有於九十年六月七日
    向戶政機關辦理身分證補發等情，有國民身分證異動紀錄資料一件在卷可稽，而
    扣案之被告身分證影本係被告於九十年六月七日補發前之身分證影印本，復有該
    身分證影印本可證，足認被告所辯該身分證影本是其補發前之身分證影印本等語
    ，非不可採。且查本件被害人丁○○所有前揭自用小客車被竊時，車上另置有一
    黑色手提包同時被竊；而證人丙○○證述該駕車逃逸之人，於逃逸時確帶有一個
    手提包，足認該逃逸之人於棄車時有一併將被害人丁○○之黑色手提包帶走。果
    被告即係該棄車逃逸之人，是否會於棄車時記得將被害人丁○○之黑色手提包帶
    走，卻未攜帶可能曝露其身分而留下線索供警方查緝之自己所有之皮包置於車上
    ，與經驗常情是否有悖，亦非無疑。尚不得僅以扣案之男用皮包內留有被告於九
    十年六月七日向戶政機關申請補發前之身分證影印本，即遽認被告確有竊取該車
    牌號碼ＶＥ─九八九八號自用小客車。
  (三)另公訴人認被告有與證人甲○○等人竊取被害人張玉珠所有九Ｊ─五四四一號車
    牌之事實，無非以證人甲○○在偵查時之指述為其惟一之依據（被害人張王珠係
    經警通知始知有車牌被竊之事實，不足供被告參與竊取車牌之證據）；然如前所
    述，以被告之自白，作為其自己犯罪之證明時，須以補強證據之存在，以防止發
    生誤判之危險時；而以共犯之自白作為其他共犯之罪證時，不特在採證上具有自
    白虛偽性之同樣危險，且共犯者之自白，難免有嫁禍他人，而為虛偽供述之危險
    ，是共同被告不利於己之陳述，固得採為其他共同被告犯罪之證據，惟此項不利
    之陳述，須無瑕疵可指，且就其他方面調查，又與事實相符者，始得採為其他共
    同被告犯罪事實認定之依據。查證人甲○○固於檢察官訊問時供述案發時與其共
    同竊盜之人即為被告；然證人甲○○嗣於本院審理時則證述「（九十年十月二十
    七日是否去偷九Ｊ─五四四一號車牌？）答：是，我是當天去偷，被當場查獲。
    」、「（有何人跟你去？）答：有綽號阿源、發哥，另一個我不知姓名之人共四
    人，我把車停在旁邊，我跟他們是約在現場等，拆車牌是我與阿源下車拆，是以
    十字扳手拆卸。」、「（被告當時有無在場？）答：因為當時天色很暗，我看不
    清楚，不知被告有無在場。」、「（是否認識乙○○？）答：到案發時，見過一
    、二次，間接認識。」、「（當時是何人叫你拆卸車牌？）答：發哥與另一名我
    不認識的人。」、「（當天有無看到不知名的人，是否為在庭之被告？）答：有
    看到，但不是被告。」、「（為何九十一年度易字第三四０號案件陳述說是乙○○叫你下車去拆車牌？提示上開案卷筆錄）答：那是阿明叫我咬乙○○的，是黃
    國明叫我這樣說的。」、「（黃國明與你何關係，為何叫你咬乙○○？）答：黃
    國明是我朋友，因他與乙○○有仇隙。」（以上見本院九十二年三月十一日審理
    筆錄）證人甲○○在本院所為之證述，與其在檢察官訊問時所證述之情節顯非屬
    一致，而具有瑕疵。雖公訴人以證人甲○○之犯行已臻明確，並經檢察官起訴由
    本院審理中（九十一年度易字第三四０號），證人甲○○誣陷被告實無影響其罪
    刑為由，而認證人甲○○應無誣陷被告之情等。然同理證人甲○○所涉上開案件
    ，經本院於九十一年三月二十九日以九十一年度易字第三四０號判決判處有期徒
    刑七月，經證人甲○○上訴臺灣高等法院臺中分院後，業經該院於九十一年七月
    十五日以九十一年度上易字第九三二號判決上訴駁回而告確定，且已經送監執行
    ，有臺灣高等法院被告全國前案紀錄表一件在卷可查；證人甲○○既已遭判刑確
    定，並送監執行，則其於本院審理時，果與其共同竊盜之人確係被告，是否亦無
    迴護被告之必要；顯見尚不得僅依證人甲○○有瑕疵之惟一指述，即遽認被告確
    有為公訴人所指竊取被害人張玉珠所有九Ｊ─五四四一號車牌之事實。
  (四)綜上所述，本案依現存卷內可供調查之證據，其證人丙○○所為之證述既有前揭
    不可靠之處；證人甲○○復有上述瑕疵，並為惟一之依據；且被告所辯身分證有
    於九十年六月七日申請補發等事實又非不可採信；是依前揭法律規定及判例意旨
    ，本件公訴人所提出之證據，其在訴訟上之證明，未達於通常一般之人均不致有
    所懷疑，而得確信其為真實之程度者，尚有合理之懷疑存在，自應即為有利於被
    告事實之認定，且毋須有利之證據存在。此外，本院復查無其他積極之事證，足
    認被告確有公訴人所指之刑法第三百二十條第一項普通竊盜及同法第三百二十一
    條第二項、第一項第三款、第四款結夥三人以上，攜帶兇器竊盜犯行，本件為不
    能證明被告犯罪，應諭知無罪之判決。
三、本件被告既經本院為無罪之諭知，臺灣彰化地方法院檢察署檢察官請求併辦部分
    （九十一年度偵字第七二九四號、第八二三七號、第八二三八號）之竊盜、恐嚇
    取財、偽造車牌等事實，即與已經起訴部分無連續犯、牽連犯之裁判上一罪之關
    係，且未經起訴，自非本院所得併予審究者，應退由檢察官另依法處理，附予敘
    明。
據上論斷，應依刑事訴訟法第三百零一條第一項，判決如主文。
中      華      民      國      九十二      年    三    月    二十五    日
                                    臺灣臺中地方法院刑事第一庭
                                        法  官  林  源  森
右正本證明與原本無異
如不服本判決，應於收受本判決後十日內向本院提出上訴書狀，其未敘述上訴理由者
，並得於提起上訴後十日內向本院補提理由書狀（均須按他造當事人之人數附繕本）
「切勿逕送上級法院」
                                        書記官
中      華      民      國      九十二      年    三    月    二十六    日


司法院資訊處製作；財團法人民間司法改革基金會備份。
